臺灣臺南地方法院民事裁定
110年度家親聲字第12號
聲  請  人  丙○○ 
相  對  人  丁○○ 
代  理  人  簡涵茹律師
上列當事人間聲請酌定與未成年子女會面交往方式事件，本院裁
定如下：
    主  文
聲請駁回。
聲請程序費用由聲請人負擔。
    理  由
一、聲請意旨略以：兩造於民國105年11月28日離婚，並育有未
    成年子女乙○○、甲○○。未成年子女乙○○、甲○○由相對人行使
    負擔其等權利義務，惟至今相對人均未容許聲請人
    與2名未成年子女會面交往，爰請求鈞院酌定聲請人與未成
    年子女進行會面交往等語。
二、按法院得依請求或依職權，為未行使或負擔權利義務之一方
    酌定其與未成年子女會面交往之方式及期間；但其會面交往
    有妨害子女之利益者，法院得依請求或依職權變更之，民法
    第1055條第5項規定。又法院為酌定或改定未成年子女會面
    交往裁判時，應依子女之最佳利益，審酌一切情狀，尤應注
    意下列事項：⑴子女之年齡、性別、人數及健康情形。⑵子女
    之意願及人格發展之需要。⑶父母之年齡、職業、品行、健
    康情形、經濟能力及生活狀況。⑷父母保護教養子女之意願
    及態度。⑸父母子女間或未成年子女與其他共同生活之人間
    之感情狀況。⑹父母之一方是否有妨礙他方對未成年子女權
    利義務行使負擔之行為。⑺各族群之傳統習俗、文化及價值
    觀，民法第1055條之1第1項亦有明文。經查：
（一）本件兩造於105年11月28日離婚，婚姻期間育有未成年子
      女乙○○（00年0月0日生）、甲○○（00年0月00日生），離
      婚時雙方約定由相對人行使負擔未成年子女乙○○、甲○○之
      權利義務等情，有本院依職權查得全戶戶籍資料查詢結果
      單在卷可憑，堪屬真實。
（二）雖本件聲請人請求本院酌定與未成年子女乙○○、甲○○之會
      面交往方式及期間，然考量未成年人乙○○為00年0月0日生
      、甲○○為00年0月00日生，2人分別為16歲、14歲之青少年
      ，均有相當之判斷能力，故就未成年人乙○○、甲○○與相對
      人間之會面交往方式及期間，本應由未成年人乙○○、甲○○
      自主決定，不宜逕由法院強行訂定。另經本院依職權函請
      臺南市童心園社會福利關懷協會派社工員進行訪視調查，
      綜合評估及具體建議為「過去會面交往（付）狀況評估：
      兩造於離婚時並未明定聲請人與兩名未成年人探視之時間
      ，且相對人因持有保護令，故聲請人不得接近及聯繫相對
      人關於會面交往之事宜，且聲請人於離婚不久後即因違反
      保護令以及槍砲彈藥等罪刑而入監執刑，故聲請人迄今均
      未能進行會面交往事宜。現在會面交往（付）狀況評估：
      聲請人於今年8月間甫假釋出獄，惟聲請人對於保護令之
      期限不甚清楚，聲請人擔憂如再違反保護令恐需面對刑責
      ，因此聲請人自出獄迄今均未曾向相對人提出會面交往之
      要求。未來會面交往（付)規劃評估：聲請人能夠認知到
      其與兩名未成年人現情感關係屬於疏離之狀態，因此聲請
      人能夠接受以漸進式之會面方式進行之，先以修復與兩名
      未成年人間互動關係為主，待聲請人與兩名未成年人情感
      恢復後再來延長會面交往之時間；相對人則期待聲請人能
      尋求正當管道，以社工監督會面之方式進行會面交往事宜
      ，而關於會面之方式則以尊重兩名未成年人之意願為主，
      評估兩造對於會面交往事宜之規劃均屬合理。會面交往（
      付）正確認知評估：聲請人因思念兩名未成年人心切，期
      待能透過穩定的會面交往以關心兩名未成年人之近況以及
      受照顧狀況，爭取與兩名未成年人維繋穩定親子互動關係
      之機會，故聲請人期待透過法律途徑明定會面交往之，以
      保障聲請人與兩名未成年人間之權益；而相對人深知聲請
      人有與兩名未成年人維繋親子關係之必要性，故只要聲請
      人係是尋求正當途徑以及欲真心關心兩名未成年人，相對
      人即願意配合會面交往事宜，評估兩造對於會面交往均持
      有正確之認知。善意父母内涵評估：聲請人自離婚以來均
      未能進行會面交往事宜，聲請人能夠認知到兩名未成年人
      恐會有抗拒會面以及抗拒與聲請人互動之情緒反應，聲請
      人願意釋出善意關心兩名未成年人，並給予兩名未成年人
      適應之時間，不會加以勉強之；而相對人雖抗拒與聲請人
      再有聯繋以及互動，但如法院明定會面交往之方式，相對
      人即會配合之，亦會安撫兩名未成年人之情緒以及陪同兩
      名未成年人執行會面，以減緩兩名未成年人之焦慮，評估
      兩造均具備善意父母之内涵。未成年子女意願之綜合評估
      ：兩名未成年人現年分別15歲以及13歲，具備良好之口語
      表達能力，亦能清楚表達自我之意願，而兩名未成年人對
      於過往聲請人脫序之行為仍歷歷在目並感到相當害怕，且
      聲請人過往時常自述要戒毒，但不久後即又故態復萌，因
      此兩名未成年人認為聲請人此次出獄後應無改過自新之可
      能，且過往聲請人家人亦因兩名未成年人身形事宜而有嚴
      重責打之行為，兩名未成年人對此仍戒慎恐懼，故兩名未
      成年人均強烈拒絕聲請人以及聲請人家人進行會面交往事
      宜，希冀聲請人能還予相對人以及兩名未成年人安全以及
      穩定的生活。」等情，有該協會以108年10月3日南市童心
      園（監）字第10821764號函所附訪視報告附卷可憑，益徵
      若本院訂定聲請人與未成年人乙○○、甲○○之會面交往方式
      及期間，除將違反未成年人乙○○、甲○○之意願外，亦有害
      未成年人乙○○、甲○○之利益。
（三）基上，本院審酌未成年人乙○○、甲○○已於社工訪視時，明
      確表達現階段與聲請人會面交往之意願，並詳細說明拒絕
      會面之具體原因，為維護未成年人乙○○、甲○○之利益，自
      不應逕由法院訂定未成年人乙○○、甲○○與聲請人會面交往
      方式及期間，強迫未成年人乙○○、甲○○與聲請人會面交往
      。故本院認本件聲請為無理由，應予駁回。
三、依家事事件法第97條、非訟事件法第21條第2項，民事訴訟
    法第78條，裁定如主文。
中　　華　　民　　國　　110 　年　　1 　　月　　14　　日
                  家事法庭    法  官   楊佳祥
正本係照原本作成
如不服本裁定應於送達後10日內向本院提出抗告狀，並繳納抗告
費新臺幣1,000元。
中　　華　　民　　國　　110 　年　　1 　　月　　14　　日
                              書記官   許哲萍